ACORDAO-COMPLETO-2367921

ACÓRDÃO DE RELAÇÃO

ACÓRDÃO DE RELAÇÃO 8172/2019 ATA 29/2019 - PRIMEIRA CÂMARA

Acórdão 8172/2019-TCU-Primeira Câmara
Os Ministros do Tribunal de Contas da União, reunidos em Sessão de Primeira Câmara, ACORDAM, por unanimidade, com fundamento nos arts. 1º, inciso I, 16, inciso I, e 17 da Lei 8.443/92, c/c os arts. 1º, inciso I, e 143, inciso I, alínea "a", do Regimento Interno, em julgar as contas de Julio Alvarez Boada (CPF XXX.678.348-XX) , Egéferson dos Santos Craveiro, (CPF XXX.118.958-XX) , Noel Dorival Giacomitti (CPF XXX.481.369-XX) , Marcio Luiz Bernardes Calves (CPF XXX.726.468-XX) , João de Andrade Marques (CPF XXX.054.958-XX) , Rodrigo Mendes De Mendes (CPF XXX.824.582-XX) , Luiz Fernando Garcia da Silva (CPF XXX.602.648-XX) , e Luiz Otávio Oliveira Campos (CPF XXX.575.532-XX) , regulares e dar quitação plena aos responsáveis, fazendo-se a seguinte determinação e adotando-se as seguintes medidas sugeridas nos pareceres emitidos nos autos: 
1. Processo TC-Processo 030.109/2017-5 (PRESTAÇÃO DE CONTAS - Exercício: 2016) 
	1.1. Responsáveis: Antonio de Padua de Deus Andrade (XXX.634.203-XX) ; Celino Ferreira da Fonseca (XXX.362.607-XX) ; Cleveland Sampaio Lofrano (XXX.984.151-XX) ; Egéferson dos Santos Craveiro (XXX.118.958-XX) ; Francisco Jose Adriano (XXX.812.938-XX) ; Hilario Seguin Dias Gurjao (XXX.711.568-XX) ; Joao de Andrade Marques (XXX.054.958-XX) ; José Alex Botelho de Oliva (XXX.806.807-XX) ; Julio Alvarez Boada (XXX.678.348-XX) ; Luiz Fernando Garcia da Silva (XXX.602.648-XX) ; Luiz Otávio Oliveira Campos (XXX.575.532-XX) ; Marcio Luiz Bernardes Calves (XXX.726.468-XX) ; Noel Dorival Giacomitti (XXX.481.369-XX) ; Rodrigo Mendes de Mendes (XXX.824.582-XX) 
1.2. 
	1.2. Órgão/Entidade: Companhia Docas do Estado de São Paulo (Codesp) 
	1.3. Relator: Ministro Walton Alencar Rodrigues
	1.4. Representante do Ministério Público: Procurador Sergio Ricardo Costa Caribé
	1.5. Unidade Técnica: Secretaria de Fiscalização de Infraestrutura Portuária e Ferroviária (SeinfraPor) .
	1.6. Representação legal: não há.
1.7. Determinar à Codesp, com fundamento no art. 2º da Resolução TCU 265/2014, que adote, no prazo de trinta dias, providências com vistas a comprovar a análise, quanto à execução física e financeira, da prestação de contas do Convênio sem número celebrado entre a Codesp e o Governo do Estado de São Paulo, por intermédio da Secretaria de Logística e Transportes, em 3/10/2013, tendo como intervenientes a União, por intermédio da Secretaria de Portos da Presidência da República, e o Município de Santos/SP, e como objeto a elaboração de estudos de alternativas viárias, o desenvolvimento de projetos de engenharia e respectivo detalhamento executivo de dispositivos e vias voltados à melhoria da fluidez e à organização dos diferentes tipos de tráfego na região da entrada do município de Santos/SP, bem como a adoção de medidas cabíveis em caso de possível omissão no dever de prestar contas pelo Governo do Estado de São Paulo ou de eventual não aprovação da prestação de contas relativa aos recursos federais, considerando que a ausência de comprovação da apresentação de prestação de contas pelo convenente e das providências cabíveis constitui infringência ao art. 8º, caput,  da Lei 8.442/1993, ao art. 197, caput, do Regimento Interno do TCU, e aos arts. 3º e 4º da Instrução Normativa - TCU 71/2012.
	1.8. Medidas:
	1.8.1. sobrestar o exame das contas de José Alex Botêlho de Oliva (CPF XXX.806.807-XX) , Cleveland Sampaio Lofrano (CPF XXX.984.151-XX) , Antonio de Pádua de Deus Andrade (CPF XXX.634.203-XX) , Francisco José Adriano (CPF XXX.812.938-XX) , Hilario Seguin Dias Gurjão (CPF XXX.711.568-XX) e Celino Ferreira da Fonseca (CPF XXX.362.607-XX) , até a apreciação definitiva dos TCs Processo 018.063/2018-7 (Tomada de Contas Especial) , Processo 034.172/2018-1 (Relatório de Auditoria) , TC Processo 015.644/2018-9 (Relatório de Auditoria) , Processo 003.462/2017-0 (Representação) e eventual tomada de contas especial apartada desse processo, Processo 015.997/2018-9 (Relatório de Auditoria) e tomada de contas especial apartada desse processo com fundamento na determinação contida no item 9.2 do Acórdão 2888/2018-TCU-Plenário;
1.8.2. dar ciência, com fundamento no art. 7º da Resolução TCU 265/2014, à Codesp das seguintes irregularidades indicadas no Anexo Achados da Auditoria do Relatório de Auditoria Anual de Contas 201701112, relativo às contas da Codesp de 2016, elaborado pela Controladoria Regional da União em São Paulo, com vistas à adoção de providências internas que previnam a ocorrência de outras semelhantes:
1.8.2.1. irregularidades no Contrato Dipre 107/2016, firmado com a empresa Vila Rica Park Locação de Veículos Ltda., em 11/11/2016, tendo como objeto a prestação de serviços de locação de veículos, como máquinas, caminhões e utilitários, com motorista e sem combustível, além das manutenções preventivas e corretivas:
1.8.2.1.1. pagamentos indevidos no valor de R$ 54.188,93, em desacordo com os princípios da economicidade (art. 31, caput, da Lei 13.303/2016) e da razoabilidade (art. 2º, caput, da Lei 9.784/1999) (item 4.2.1.1 do Anexo ao Relatório de Auditoria Anual de Contas 201701112) ;
1.8.2.1.2. ausência de estudo de viabilidade econômica para tomada de decisão sobre qual opção mais vantajosa para a Companhia: locação ou aquisição de veículos, previamente à celebração do referido Contrato Dipre 107/2016, em infringência aos princípios da economicidade (art. 31, caput, da Lei 13.303/2016) e da razoabilidade (art. 2º, caput, da Lei 9.784/1999) e em descumprimento à determinação do TCU feita à Codesp mediante o item 1.7.2 do Acórdão 6166/2017-TCU-Segunda Câmara, de relatoria do Ministro Augusto Nardes, resultando em possíveis despesas antieconômicas no referido contrato (item 4.2.1.2 do Anexo Achados da Auditoria do Relatório de Auditoria Anual de Contas 201701112 da CGU/SP) ;
1.8.2.1.3. subutilização de três veículos alugados, em desacordo com os princípios da economicidade (art. 31, caput, da Lei 13.303/2016) , da eficiência (art. 37, caput, da Constituição Federal e art. 31, caput, da Lei 13.303/2016) e da razoabilidade (art. 2º, caput, da Lei 9.784/1999) (item 4.2.1.3 do Anexo Achados da Auditoria do Relatório de Auditoria Anual de Contas 201701112 da CGU/SP) ;
1.8.2.1.4. ausência de comprovação de disposição final dos resíduos objeto do Contrato DP 79/2013 em aterro sanitário licenciado, conforme previsto no Termo de Referência da Concorrência 6/2013, parte integrante do contrato, em desacordo com os princípios da igualdade e do desenvolvimento nacional sustentável (art. 31, caput, da Lei 13.303/2016) e com o art. 32, § 1º, inciso I, da Lei 13.303/2016 (item 4.2.1.4 do Anexo ao Relatório de Auditoria Anual de Contas 201701112) ;
1.8.2.1.5. ações antieconômicas e com limitação ao caráter competitivo no Pregão Presencial 5/2016, que resultou no Contrato Dipre 93/2016, em infringência aos princípios da economicidade e da obtenção de competitividade (art. 31, caput, da Lei 13.303/2016) (item 4.2.1.8 do Anexo ao Relatório de Auditoria Anual de Contas 201701112) ;
1.8.2.1.6.. atraso na implantação do Sistema de Gerenciamento e Informação do Tráfego de Embarcações (Vessel Traffic Management Information System - VTMIS) no Porto de Santos, objeto do Contrato DP 61/2014, em virtude de deficiência na avaliação de risco e da realização de licitação e contratação sem que estivessem assegurados compromissos mínimos para utilização das áreas necessárias para execução do contrato, em desacordo com os princípios da eficiência (art. 37, caput,  da Constituição Federal e art. 31, caput, da Lei 13.303/2016) e da razoabilidade (art. 2º, caput, da Lei 9.784/1999) (item 4.2.1.9 do Anexo ao Relatório de Auditoria Anual de Contas 201701112) ;
1.8.2.1.7.. falta de registro dos processos administrativos disciplinares instaurados pela Codesp no Sistema CGU-PAD, em infringência ao art. 4º da Portarias CGU 1.043/2007 (item 1.1.1.2 do Anexo ao Relatório de Auditoria Anual de Contas 201701112) ; 
1.8.2.2. irregularidades no Contrato Dipre 39/2016, celebrado com a empresa N2O Tecnologia da Informação Ltda. ME, em 14/4/2016, que teve como objeto o fornecimento de solução de gerenciamento de portfólio e projetos, contratos administrativos, indicadores de desempenho (BI) , incluindo a aquisição de licenças de uso e a prestação de serviços afins de instalação, treinamento de usuários, serviços de suporte técnico e manutenção e serviço de apoio estratégico:
1.8.2.2.1. ausência de alinhamento do contrato com o Plano Diretor de Tecnologia da Informação - PDTI da Codesp, em desacordo com o art. 4º, caput, da Instrução Normativa MP/SLTI 4/2014  (item 2.2.3.2 do Anexo ao Relatório de Auditoria Anual de Contas 201701112) ;
1.8.2.2.2. adesão à Ata de Registro de Preços 10/2015 da Secretaria de Portos sem que a vantagem na adesão fosse devidamente justificada, em infringência ao art. 22, caput, do Decreto 7.892/2013 (item 2.2.3.3 do Anexo ao Relatório de Auditoria Anual de Contas 201701112) ;
1.8.2.2.3. ausência de metodologia e parâmetros para estabelecer o custo de serviços, em desacordo com o princípio da economicidade (art. 31, caput, e 32, inciso II, da Lei 13.303/2016) (item 2.2.3.4 do Anexo ao Relatório de Auditoria Anual de Contas 201701112) ;
1.8.2.2.4. desvio de finalidade pela utilização do contrato para realização de serviços não relacionados ao objeto principal do contrato, caracterizando fuga ao processo licitatório, em infringência aos princípios da economicidade e da obtenção de competitividade (art. 31, caput, da Lei 13.303/2016) (item 2.2.3.5 do Anexo ao Relatório de Auditoria Anual de Contas 201701112) ;
1.8.2.2.5. superfaturamento dos serviços de suporte e manutenção no valor de R$ 35.776,22 em infringência aos princípio da economicidade (art. 31, caput, da Lei 13.303/2016) (item 2.2.3.6 do Anexo ao Relatório de Auditoria Anual de Contas 201701112) ;
1.8.2.2.6. ausência de documentação de designação do fiscal do contrato, em infringência ao princípio da eficiência (art. 37, caput, da Constituição Federal e art. 31, caput, da Lei 13.303/2016) (item 2.2.3.7 do Anexo ao Relatório de Auditoria Anual de Contas 201701112) ; 
1.8.2.2.7. aceitação de documento que não atende à exigência legal de garantia para assegurar a plena execução do contrato, expondo a Codesp a riscos desnecessários, em infringência ao art. 69, inciso V, c/c art. 70, § 1º, da Lei 13.303/2016  (item 2.2.3.8 do Anexo ao Relatório de Auditoria Anual de Contas 201701112) ;
1.8.3. dar ciência desta deliberação ao Ministério da Infraestrutura e à Codesp.

Primeira Câmara

Antonio de Padua de Deus Andrade (XXX.634.203-XX); Celino Ferreira da Fonseca (XXX.362.607-XX); Cleveland Sampaio Lofrano (XXX.984.151-XX); Egéferson dos Santos Craveiro (XXX.118.958-XX); Francisco Jose Adriano (XXX.812.938-XX); Hilario Seguin Dias Gurjao (XXX.711.568-XX); Joao de Andrade Marques (XXX.054.958-XX); José Alex Botelho de Oliva (XXX.806.807-XX); Julio Alvarez Boada (XXX.678.348-XX); Luiz Fernando Garcia da Silva (XXX.602.648-XX); Luiz Otávio Oliveira Campos (XXX.575.532-XX); Marcio Luiz Bernardes Calves (XXX.726.468-XX); Noel Dorival Giacomitti (XXX.481.369-XX); Rodrigo Mendes de Mendes (XXX.824.582-XX)

ACORDAO-COMPLETO-2440131

Acórdão de Relação 12632/2020 - Primeira Câmara

Acórdão de Relação

ACORDAO-COMPLETO-2384182

Acórdão de Relação 13511/2019 - Primeira Câmara

WALTON ALENCAR RODRIGUES

não há.

Procurador Sergio Ricardo Costa Caribé

PRESTAÇÃO DE CONTAS (PC)

Secretaria de Fiscalização de Infraestrutura Portuária e Ferroviária (SeinfraPor).